【裁判字號】    97,訴,3642
【裁判日期】    970630
【裁判案由】    侵權行為損害賠償等
【裁判全文】
臺灣臺北地方法院民事判決              97年度訴字第3642號
原      告  甲○○
被      告  統一超商股份有限公司
法定代理人  丙○○
訴訟代理人  乙○○
被      告  丁○○
訴訟代理人  張立業律師
複代理人    林輝豪律師
上列當事人間侵權行為損害賠償事件，本院於中華民國97年6月
16日言詞辯論終結，判決如下：
    主  文
原告之訴駁回。
訴訟費用由原告負擔。
    事實及理由
甲、程序部分：
一、按訴狀送達後，原告不得將原訴變更或追加他訴。但減縮應
    受判決事項之聲明者，不在此限。民事訴訟法第255條第1項
    第3款定有明文。查，原告起訴時原聲明：(一)被告應連帶給
    付原告新台幣（下同）3,300元，暨自起訴狀繕本送達翌日
    起至清償日止，按年息5％計算之利息；(二)訴訟費用由被告
    共同負擔；(三)被告應於公司之股東會時正式於會議中向原告
    公開道歉。然其僅繳納第1項聲明之裁判費，經本院於97年6
    月16日當庭命原告補繳其第3項聲明之裁判費後，原告於97
    年6月19日陳報狀減縮減縮其第3項聲明，實則該項命被告公
    開道歉以回復原告名譽之請求撤回，核原告所為者係訴之一
    部撤回，並減縮應受判決事項之聲明。然原告係於言詞辯論
    終結後方撤回此項聲明，經本院詢問被告意見後，經被告等
    均同意其撤回，此有本院電話記錄在卷可稽，自應認原告原
    第3項之聲明業經撤回而使該部分訴訟繫屬歸於消滅。
二、按民事訴訟法上所謂一事不再理之原則，乃指同一事件已有
    確定之終局判決而言。所謂同一事件，必同一當事人，就同
    一訴訟標的而為訴之同一聲明，若此之者有一不同，自不得
    謂為同一事件。最高法院90年台抗字第221號裁判意旨參酌
    。查，原告曾對被告丁○○基於侵權行為損害賠償請求權訴
    訟標的於本院95年度訴字第2010號事件中請求給付相當於逾
    期繳納健康保險費之財產上損害賠償13,892元，暨基於相同
    之原因事實對本件被告二人於本院臺北簡易庭提起95年度北
    簡字第50529號侵權行為損害賠償訴訟等情，有原告提出之
    前開二件訴訟之民事判決附卷足憑，嗣復基於相同之原因事
    實提起本件訴訟，主張基於侵權行為損害賠償請求權之訴訟
    標的，請求被告二人給付其回復健保費之費用即於前訴中所
    支出之相關費用3,400元之損害賠償，訴訟標的雖相同，惟
    請求賠償之損害項目及聲明並不相同，揆諸上開裁判意旨，
    應非同一事件，本院就本件訴訟仍得審理，先予敘明。
乙、實體方面：
一、原告主張：伊前以被告統一超商股份有限公司（下稱統一超
    商）及被告丁○○於未通知伊之情形下取消伊之全民健康保
    險，致伊無法享有全民健保之醫療保障為由，向本院提起訴
    訟，經本院簡易庭95年度北簡字第50529號及本院96年度簡
    上字第49號判決確定，雖判決伊敗訴，然於96年度簡上字第
    49號民事判決第5頁第2項理由卻認定被告2人有共同違反保
    護他人之法律之事實。被告前開違法之行為，造成伊無法享
    有全民健康保險之醫療保障，為此依民法共同侵權行為之規
    定請求被告連帶給付伊回復健保原狀之費用3,300元。包括
    裁判費1,000元、遞狀及出庭之車資1,100元、至中央健康保
    險局申訴並請求協助回復健保並核退自墊醫療費用之車資旅
    費1,100元及電話、傳真費用、狀紙及影印費用100元等，並
    聲明：被告應連帶給付原告3,300元，暨自起訴狀繕本送達
    翌日起至清償日止，按年息5％計算之利息。
二、被告甲○○則以：其於全民健康保險法中係居被保險人之地
    位而為權利之享有者，其並無為原告投保之義務，故其並無
    侵權行為之事實。又原告所請求之訴訟費用、車資旅費及電
    話、傳真、狀紙及影印費用部分均為原告受有敗訴判決所應
    承擔之費用，而與其無關；況原告就主張之費用均未提出何
    確切之事證可資證明，顯見原告之請求毫無所憑等語資為抗
    辯，並聲明：(一)原告之訴駁回；(二)如受不利之判決，願供擔
    保請准宣告免為假執行。
三、被告統一超商則以：原告依法本不得對確定判決之訴訟費用
    單獨再行爭執，又就同一原因事實所生之侵權行為，即同依
    訴訟標的之法律關係於確定之終局判決後更行起訴，顯然違
    反判決之既判力等語置辯，並聲明：原告之訴駁回。
四、兩造不爭執之事項：
（一）原告與丁○○原為夫妻，但經丁○○訴請裁判離婚，經本
      院93年度婚字第1022號、台灣高等法院94年度家上字第18
      9號判決准兩造離婚確定。
（二）原告前以統一超商及丁○○於未通知伊之情形下取消伊之
      全民健康保險，致伊無法享有全民健保之醫療保障為由，
      向本院提起侵權行為損害賠償之訴訟，經本院簡易庭95年
      度北簡字第50529號及本院96年度簡上字第49號判決原告
      敗訴確定。
（三）原告復以丁○○擅自將其於丁○○任職公司即統一超商公
      司之眷屬健保退保，致其無法以健保身分看診，而僅能至
      藥局購買成藥服用，所受身心壓力甚大，並發生逾期繳納
      檢康保險費13,892元之情事，訴請丁○○賠償，經本院95
      年度訴字第2010號判決原告敗訴。
五、兩造之爭點及論述：
    原告主張被告等違反保護他人之法律，應賠償其為回復健保
    所支出之訴訟費用、車資旅費及電話、傳真費用、狀紙及影
    印費用共計3,400元等情，為被告所否認，並以前揭情詞置
    辯，故本件之爭點厥為：被告是否應依據侵權行為之法律關
    係，賠償原告所稱之前開費用。經查：
（一）按「為增進全體國民健康，辦理全民健康保險，以提供醫
      療保健服務，特制定全民健康保險法。」、「本保險於保
      險對象在保險有效期間，發生疾病、傷害、生育事故時，
      依全民健康保險法規定給與保險給付。」全民健康保險法
      第1、2條分別定有明文。故可認全民健康保險法為保護他
      人之法律。然同法第13條、第16條規定「符合第9條規定
      之被保險人眷屬，應隨同被保險人辦理投保及退保」、「
      投保單位應於保險對象合於投保條件之日起3日內，向保
      險人辦理投保。」可知，有投保義務者應為投保單位，而
      非被保險人，然丁○○於全民健康保險法中係居於被保險
      人地位，為權利之享有者，並無為原告投保之義務，故即
      便原告於當時屬丁○○之配偶且無職業，屬第一類被保險
      人之眷屬，但因丁○○非投保義務人，縱未將原告予以投
      保，非屬違反保護他人之法律。
（二）另關於原告請求之各項損害部分，其中於本院95年度訴字
      第2010號回復原狀事件中所支付之裁判費1,000元部分，
      係因原告敗訴後，民事訴訟法第78條規定該訴訟費用本應
      由敗訴之原告負擔，自不得向被告再行請求。而關於其所
      稱之遞狀、車資等費用1,200元部分，除未能證明其確實
      有支出此部分費用外，本應屬其提起訴訟時應自行吸收之
      相關費用，亦無由被告負擔之理。至於原告提出中央健康
      保險局臺北分局聯合服務中心轉介單及保險對象申請核退
      自墊醫療費用注意事項等文件，作為其有支出車資旅費之
      證明方法。然前開文件僅能證明原告95年6月1日有親至中
      央健保局申訴並請求協助回復健保及同年12月21日有親至
      健保局申請核退自墊醫療費用之事實，被告是否有為原告
      回復健保及申請核退自墊醫療費用之義務而不為，致使原
      告需親自為之，抑或原告為何得以依據法院發放證人出庭
      旅費之方式請求此部分費用，均未見原告說明之，自難認
      被告應連帶賠償此部分費用。另關於原告所稱電話、傳真
      、狀紙及影印費用計100元部分，除亦未提出確實事證證
      明有實際支出外，亦未說明被告為何就此部分費用之支出
      應負擔賠償責任，自應認原告之請求無理由。
六、綜上所述，原告主張本於侵權行為之法律關係，請求被告共
    同給付3,400元及自起訴狀繕本翌日起至清償日止，按年息5
    ％計算之利息，為無理由，不應准許。
七、因本件事證已臻明確，兩造其餘主張陳述及所提之證據，經
    本院斟酌後，認與判決結果不生影響，均毋庸再予論述，附
    此敘明。
八、訴訟費用負擔之依據：民事訴訟法第78條。
中    華    民    國    97    年    6     月    30    日
                  民事第四庭    法  官  黃柄縉
以上正本係照原本作成
如對本判決上訴，須於判決送達後20日內向本院提出上訴狀
中    華    民    國    97    年    6     月    30    日
                                書記官  王黎輝


司法院資訊處製作；財團法人民間司法改革基金會備份。
